臺灣高等法院刑事判決
110年度上訴字第328號
上訴人  洪嘉秀
即被告          
              
上列上訴人因毒品危害防制條例案件，不服臺灣桃園地方法院
109年度審訴字第1648號，中華民國109年10月28日第一審判決（
起訴案號：臺灣桃園地方檢察署109年度毒偵字第3965號）提起
上訴，判決如下：
    主  文
上訴駁回。
    理  由
一、本院審理結果，認原審以被告甲○○犯施用第一級毒品罪，累
    犯，處有期徒刑8月；扣案第一級毒品海洛因1包沒收銷燬，
    認事用法均無不當，應予維持，並引用附件原判決記載之犯
    罪事實、證據及理由。
二、上訴內容概要：被告坦承犯行，有正當工作，是家中唯一經
    濟來源，情堪憫恕，原審以累犯加重刑罰、未依刑法59條減
    刑，量刑顯有過重。被告符合自首要件，原審未依刑法第62
    條規定減刑。
三、本院之論斷：
(一)被告因施用毒品案件，經裁定觀察、勒戒，民國106年9月6
    日執行完畢，有本院被告前案紀錄表可憑。3年內，109 年1
    月3日晚間7時許，再犯施用毒品罪，檢察官依毒品危害防制
    條例第23條第2項規定起訴，法院應實質審理裁判。
(二)被告犯行構成累犯，有多次施用毒品罪行執行紀錄。有偵查
    犯罪職權之員警在被告供述施用毒品犯行之前，已扣得第一
    級毒品海洛因1包，並依被告之尿液初驗呈第一級毒品陽性
    反應等確切根據，對被告施用毒品犯行已有合理可疑而發覺
    被告施用第一級毒品行為，被告只是自白認罪等情狀，已經
    原判決詳細審認論述。原審依累犯規定加重其刑，並且認定
    被告所為不符合自首要件，並無違誤；況且，刑法第62條自
    首規定，法律效果並非必減或應減，只是得減輕其刑。
(三)被告經觀察、勒戒之後又多次因毒品案件判處罪刑確定，本
    案之後另有0件毒品案件偵查中，有本院被告前案紀錄表可
    證。被告所為客觀上並無堪予憫恕的特殊事由，不符合刑法
    第59條減刑規定。原審量處有期徒刑8月，已經從輕量刑。
(四)被告上訴並無新事證可推翻原審認定，核無理由，應予駁回
    。
四、被告於審理期日未在監在押，經合法傳喚，無正當理由未到
    庭，不待陳述直接判決。　　
據上論斷，依刑事訴訟法第373條、第368條、第371條，判決如
主文。
本案經檢察官劉玉書提起公訴，檢察官李吉祥到庭執行職務。
中　　華　　民　　國　　110 　年　　3 　　月　　24　　日
　　    　　　　　　　刑事第二庭審判長法　官  郭豫珍
    　　　　　　　　　　　　　　　　  法　官  錢建榮
      　　　　　　　　　　　　　　　  法　官　謝梨敏
以上正本證明與原本無異。
如不服本判決，應於收受送達後20日內向本院提出上訴書狀，其
未敘述上訴之理由者並得於提起上訴後20日內向本院補提理由書
（均須按他造當事人之人數附繕本）「切勿逕送上級法院」。
                                      書記官  葉書豪
中　　華　　民　　國　　110 　年　　3 　　月　　24　　日
附件：原判決
臺灣桃園地方法院刑事判決　　　　　 109年度審訴字第1648號
公　訴　人　臺灣桃園地方檢察署檢察官 
被　　　告　甲○○  
                   
                    
上列被告因違反毒品危害防制條例案件，經檢察官提起公訴（10
9 年度毒偵字第3965號），被告於本院準備程序中，就被訴事實
為有罪之陳述，經本院告知簡式審判程序意旨，並聽取當事人之
意見後，本院合議庭裁定由受命法官獨任依簡式審判程序審理，
判決如下：
    主  文
甲○○施用第一級毒品，累犯，處有期徒刑捌月。
扣案如附表所示之第一級毒品海洛因壹包沒收銷燬之。
    事實及理由
一、犯罪事實：
    甲○○前於民國107 年間因違反毒品危害防制條例案件，經
    臺灣新北地方法院以107 年度審訴字第1826號判決，判處有
    期徒刑6 月確定，並於108 年5 月23日易科罰金執行完畢。
    詎其仍不知悛悔，竟基於施用第一級毒品海洛因之犯意，於
    109 年1 月3 日晚間7 時許，在新北市○○區○○路000 號
    3 樓住處，以將第一級毒品海洛因摻入香菸點燃吸食煙霧之
    方式，施用第一級毒品海洛因1 次。嗣於109 年1 月4 日凌
    晨1 時50分許，在桃園市○○區○○路000 號前為警查獲，
    並扣得如附表所示施用剩餘之第一級毒品海洛因1 包。
二、證據名稱：
  ㈠被告甲○○分別於警詢、檢察官訊問、本院準備程序及審理中
    之自白。
  ㈡自願受搜索同意書、桃園市政府警察局搜索、扣押筆錄暨扣
    押物品目錄表及收據、桃園市政府警察局毒品案被採尿人真
    實姓名與編號對照表（尿液編號：000 ○-0000 ，毒品編號
    ：0000○-0000 ）、扣案物照片、台灣檢驗科技股份有限公
    司濫用藥物實驗室- 台北109 年2 月3 日出具之00/0000/00
    000000濫用藥物檢驗報告、如附表「鑑驗報告」欄所示之檢
    驗報告。
  ㈢扣案如附表所示之第一級毒品海洛因1 包。
三、程序事項：
　　按109 年7 月15日增訂施行之毒品危害防制條例第35條之1
    第1 款及第2 款前段規定，施行前犯第10條之罪之案件，於
    施行後，偵查中，由檢察官依修正後規定處理；審判中，由
    法院依修正後規定處理。是犯同條例第10條之罪者，不論係
    修正前後，均應依新法規定處理。又修正後毒品危害防制條
    例第23條第2 項，既僅規定「觀察、勒戒或強制戒治執行完
    畢釋放後，3 年內再犯第10條之罪者，檢察官或少年法院（
    地方法院少年法庭）應依法追訴或裁定交付審理。」則其再
    犯（含3 犯以上）如距最近1 次犯該罪經依第20條第1 項、
    第2 項規定令觀察、勒戒或強制戒治執行完畢釋放後，已逾
    3 年者，即應再令觀察、勒戒，不因其間是否另犯該罪經起
    訴、判刑或執行而受影響，俾落實此次寬厚刑事政策之變革
    （最高法院109 年度台上字第3098號、第3135號判決意旨參
    照）。查被告前於101 年間因施用毒品案件，經臺灣新北地
    方法院以106 年度毒聲字第175 號裁定送觀察、勒戒後，因
    無繼續施用毒品之傾向，於106 年9 月6 日執行完畢釋放，
    有臺灣高等法院被告前案紀錄表在卷可查，其復於觀察、勒
    戒執行完畢後之3 年內，再犯本件施用毒品之罪，依上說明
    ，檢察官依同條例第23條第2 項之規定予以追訴，即屬適法
    。
四、論罪科刑：
  ㈠核被告所為，係犯毒品危害防制條例第10條第1 項之施用第
    一級毒品罪。其施用前、後持有毒品之低度行為，應為施用
    毒品之高度行為所吸收，均不另論罪。
  ㈡被告曾受前揭犯罪事實欄所載犯罪科刑及有期徒刑執行完畢
    之紀錄，此有臺灣高等法院被告前案紀錄表在卷可按，其受
    有期徒刑執行完畢後，於5 年以內故意再犯本件有期徒刑以
    上之罪，為累犯，經本院裁量被告前曾犯施用毒品罪及上揭
    前科情形後，認其有特別惡性且對刑罰反應力薄弱，應依刑
    法第47條第1 項規定加重其刑（含最低本刑）。
  ㈢按刑法第62條所謂發覺，固非以有偵查犯罪權之機關或人員
    確知其人犯罪無誤為必要，而於對其發生嫌疑時，即得謂為
    已發覺；但此項對犯人之嫌疑，仍須有確切之根據得為合理
    之可疑者，始足當之，若單純主觀上之懷疑，要不得謂已發
    生嫌疑（最高法院72年度台上字第641 號判決意旨參照）。
    查就本案查獲經過，經本院函詢桃園市政府警察局保安警察
    大隊（下稱保安警察大隊）是否出於被告之自首而查獲被告
    本案施用毒品犯行，保安警察大隊函覆員警邱創偉、李春意
    、趙春霖出具之職務報告表示：「二、本大隊員警……109年0
    1月04日執行01-04 時巡邏勤務，於02時00分在桃園市○○區○
    ○路000 號執行臨檢盤查勤務時，見女子甲○○獨自一人佇立
    在超商內，見警巡邏車經過，顯神情緊張且刻意閃避，行跡
    顯有可疑，員警見狀遂上前盤查，並請洪女出示證件查證，
    經查洪女有多筆毒品刑案紀錄，遂問其有無攜帶違禁品，現
    場經洪女之同意搜索其隨身物品，於搜索過程中，從洪女外
    套口袋內掉落海洛因毒品1 包，當場被員警所發現，洪女即
    坦承該1 包海洛因毒品為其本人所有，乃帶返隊偵辦。」、
    「三、經帶返隊採集甲○○尿液以台塑生技公司毒品檢驗試劑
    檢測，呈現一級毒品海洛因陽性反應，甲○○才坦承近日有施
    用一級毒品之情事，惟於採尿初驗結果出來前，甲○○並未坦
    承施用一級毒品之情事……。」等節明確，此有保安警察大隊
    109 年10月7 日桃警保大行字第1090007272號函暨檢附之上
    開職務報告附卷為憑（見本院卷第51-52之1 頁），由上開
    職務報告可知，具有偵查犯罪職權之員警在被告供稱施用毒
    品之犯行前，業已因扣得附表所示第一級毒品海洛因1 包及
    被告尿液經初驗呈第一級毒品陽性反應等確切根據，而對被
    告施用毒品之犯行有合理之可疑，揆諸上開規定及判決意旨
    ，員警已發覺被告施用第一級毒品之犯行，被告僅係自白犯
    罪，並不符合自首之要件。
  ㈣爰審酌被告前已因施用毒品案件經戒癮處分，本應戒絕毒癮
    ，詎其竟未能自新，再次施用足以導致人體機能發生依賴性
    、成癮性及抗藥性等障礙之第一級毒品，戕害自身健康，漠
    視法令禁制，所為誠屬不當，再衡以被告犯罪後坦承犯行，
    態度尚可，並斟酌被告之犯罪動機、情節及所生危害暨其生
    活及經濟狀況、素行、年紀及智識程度等一切情狀，量處如
    主文所示之刑，以示懲儆。
五、沒收：扣案如附表所示之粉末1 包，經送驗結果，確檢出第
    一級毒品海洛因成分，此有附表「鑑驗報告」欄所示之檢驗
    報告在卷可考，自屬毒品危害防制條例第2 條第2 項第1 款
    所管制之第一級毒品。又該第一級毒品海洛因1 包，係被告
    本案施用毒品所剩餘，業經被告於本院準備程序中供陳明確
    （見本院卷第44頁），不問屬於被告與否，應依毒品危害防
    制條例第18條第1 項前段規定宣告沒收銷燬之，又因以現今
    所採行之鑑驗方式，包裝袋仍會殘留微量毒品而無法將之完
    全析離，應概認屬毒品之部分，一併予以沒收銷燬。至採樣
    化驗部分，既已驗畢用罄而滅失，自無庸再予宣告沒收銷燬
    。
六、應依刑事訴訟法第273 條之1 第1 項、第299 條第1 項前段
    、第310 條之2 、第454 條第1 項，毒品危害防制條例第10
    條第1 項、第18條第1 項前段，刑法第11條、第47條第1 項
    ，判決如主文。
七、如不服本判決應於收受判決後20日內向本院提出上訴書狀，
    並應敘述具體理由。其未敘述上訴理由者，應於上訴期間屆
    滿後20日內向本院補提理由書（均須按他造當事人之人數附
    繕本）「切勿逕送上級法院」。本案由檢察官劉玉書提起公
    訴，經檢察官張家維到庭執行職務。
中　　華　　民　　國　 109　　年　　10　　月　　28　　日
                  刑事審查庭  法　官　李雅雯
以上正本證明與原本無異。
如不服本判決應於收受判決後20日內向本院提出上訴書狀，並應
敘述具體理由。其未敘述上訴理由者，應於上訴期間屆滿後20日
內向本院補提理由書（均須按他造當事人之人數附繕本）「切勿
逕送上級法院」。
                              書記官　陳佩伶
中　　華　　民　　國　 109　　年　　10　　月　　29　　日
附錄本案論罪科刑法條：
毒品危害防制條例第10條
施用第一級毒品者，處6 月以上 5 年以下有期徒刑。
施用第二級毒品者，處3 年以下有期徒刑。


附表：

物品名稱     數        量   檢出成分及用途    鑑  驗  報  告 粉末 壹包（驗餘淨重零點貳柒參捌公克） 檢出第一級毒品海洛因成分，供被告本次施用剩餘所持有之毒品 台灣檢驗科技股份有限公司濫用藥物實驗室-台北109 年1 月31日出具之00/0000/00000000濫用藥物檢驗報告